【裁判字號】    99,易,106
【裁判日期】    990420
【裁判案由】    家暴傷害
【裁判全文】
臺灣基隆地方法院刑事判決               99年度易字第106號
公  訴  人  臺灣基隆地方法院檢察署檢察官
被      告  丙○○
上列被告因傷害案件，經檢察官提起公訴（98年度偵字第340號'
98年度調偵字第154、155號），本院判決如下：
    主    文
丙○○傷害人之身體，處拘役貳拾日，如易科罰金，以新臺幣壹
仟元折算壹日。
    犯罪事實
一、丙○○與甲○○係兄弟關係，緣丙○○及任松山之父任學禮
    於民國97年10月3日赴大陸地區探親期間死亡，於喪葬過程
    結束後，丙○○於97年12月7日上午，至基隆市○○區○○
    路258巷94號甲○○住所，與其餘手足乙○○、丁○○等協
    商費用分擔及遺產分配事宜，協調過程中丙○○與在場之乙○○、丁○○、甲○○及繼母戊○○一言不合發生爭執，丙○○激動之下，竟衝進廚房取出菜刀及剪刀各1把返回現場
    揮舞，乙○○、甲○○見狀，上前阻攔，丙○○竟基於傷害
    他人身體之犯意，徒手抓傷甲○○左臉，並以上開刀械劃傷
    甲○○虎口處，致甲○○因而受有左臉側抓痕紅腫及右手大
    姆指內側1.2Ⅹ0.3Ⅹ0. 3公分之撕裂傷等傷害。
二、案經甲○○訴由臺灣基隆地方法院檢察署檢察官偵查起訴。
    理    由
一、按除簡式審判程序、簡易程序及刑事訴訟法第376條第1款、
    第2款所列之罪之案件外，第一審應行合議審判，刑事訴訟
    法第284條之1修正條文定有明文。本件被告丙○○所犯者係
    屬刑事訴訟法第376條第1款所列之罪，依法獨任進行審理程
    序，合先敘明。
二、又按現行刑事訴訟法為保障被告之反對詰問權，排除具有虛
    偽危險性之傳聞證據，以求實體真實之發見，於該法第159
    條第1項明定被告以外之人於審判外之言詞或書面陳述，除
    法律有規定者外，不得作為證據。而刑事訴訟法第159條之1
    至159條之4有傳聞法則之例外規定，且被告以外之人於審判
    外之陳述，雖不符前4條之規定，而經當事人於審判程序同
    意作為證據，法院審酌該言詞陳述或書面陳述作成時之情況
    ，認為適當者，亦得為證據；當事人、代理人或辯護人於法
    院調查證據時，知有第159條第1項不得為證據之情形，而未
    於言詞辯論終結前聲明異議者，視為有前項之同意，刑事訴
    訟法第159條之5定有明文。本件檢察官及被告丙○○並未就
    被告以外之人於審判外之陳述有所爭執，且迄於言詞辯論終
    結前，均未主張有刑事訴訟法第159條第1項不得為證據之情
    形，是應認已同意作為證據，且經本院審酌後，認無不適當
    之情形，應認均有證據能力。
三、訊據被告丙○○固不否認於上開時、地，與其妻任王美珠因
    父親遺產、喪葬費用糾紛，與手足乙○○、丁○○發生嚴重
    口角爭執，並持器械揮舞之事實，惟矢口否認有何持刀恐嚇
    或傷害告訴人甲○○之犯行，辯稱：當時因其他人都在攻擊
    我，我衝進去拿碗盤裡的東西，不確定是否是菜刀，也不清
    楚當時拿了什麼東西，我當時已經慌了，我生命受到危急，
    所以想逃，手上抓了東西，我叫甲○○放開，他不放開，後
    來東西就被甲○○奪走了，甲○○受傷應該是摔父親遺照被
    玻璃割傷的云云。惟查，上開犯罪事實，業據證人即告訴人
    甲○○、證人吳麗秋、李瑋萍、李燕茹、陳立洋、乙○○（
    見98年度偵字第340號卷第68、70-71頁、135、142頁）證述
    綦詳，其中證人乙○○證稱「我叫乙○○回來把事情說清楚
    ...他惱羞成怒，就跑到廚房拿出刀子跟剪刀，結果傷到甲○○，我叫他冷靜一點，他就亂揮，我跟甲○○要把他抓住
    ，不知道怎麼就傷到小弟（指甲○○）跟我，我是傷到右手
    上臂一點擦傷，甲○○傷到虎口...」；證人即到場處理員
    警陳立洋證稱「當天我與吳敏仲值巡邏勤務，當時我先下車
    走過去....到場時我看到一樓客廳的地方有很多人，在相互
    指責....丙○○與乙○○是雙胞胎，他們二人言語上互相推
    辭，現場有看到一名男子左手拇指靠虎口處有流血，以衛生
    紙包著，他說他是被他兄弟所砍....」等語，在場所有證人
    除被告妻子任王美珠外，均明確證稱看見被告至廚房取出菜
    刀及剪刀，證人即告訴人甲○○並於第一時間對前來處理的
    員警指稱虎口傷勢係遭被告持刀劃傷，其等證言當與事實相
    符而可採信。至證人任王美珠固於偵訊中證稱未見被告持刀
    云云（見上開偵查卷第72頁），然以證人任王美珠與被告之
    關係，及告訴人確實受有上開傷害之事實，其證詞顯有迴護
    被告之虞，難以採為對被告有利之認定。此外，復有行政院
    衛生署基隆醫院97年12月7日診斷證明書1份在卷可參（見上
    開偵查卷第11頁），被告辯稱不記得自己手上持何物云云，
    顯係避重就輕之詞，難以採信，本件事證明確，被告犯行堪
    以認定，應依法論科。
四、核被告甲○○所為，係犯刑法第277條第1項之普通傷害罪，
    屬家庭暴力防治法第2條第2項之家庭暴力罪。查被告持以揮
    舞之刀械雖未扣案，然既足以劃傷告訴人，該等刀械客觀上
    對人體自有所危害，被告卻持以揮舞，其意在威嚇在場人至
    明，惟按刑法上所謂吸收關係，一為實害行為吸收危險行為
    ，一為高度行為吸收低度行為，吸收犯則係一罪之性質中當
    然含有他罪，因而吸收他罪，且吸收犯屬於實質上一罪，並
    非二種以上之罪名同時存在（最高法院73年度台上字第3932
    號判決意旨參照），是被告於持刀揮舞恐嚇告訴人後進而實
    施傷害告訴人之加害行為，其恐嚇之危險行為應為後生之傷
    害實害行為所吸收，不另成立恐嚇危害安全罪。爰審酌被告
    身為告訴人同胞兄長，卻因父親遺產細故與告訴人發生嚴重
    爭執進而傷害告訴人身體，情緒管理欠佳，且家庭成員間就
    父親遺產如何分配處理，縱使難以協調，亦應循正當法律途
    徑解決，難以此作為合理化犯行之藉口，犯後仍一再飾詞狡
    辯，難認已有悔悟之心，惟考量告訴人受傷之程度輕微等一
    切情狀，量處如主文所示之刑，並諭知易科罰金之折算標準
    。
據上論斷，應依刑事訴訟法284條之1、第299條第1項前段，家庭
暴力防治法第2條第2項，刑法第11條前段、第277條第1項、第41
條第1項前段，刑法施行法第1條之1，判決如主文。
本案經檢察官己○○到庭執行職務。
中    華    民    國    99    年    4     月    20    日
                  刑事第三庭法    官  陳姵君
以上正本證明與原本無異。
如不服本判決應於收受本判決後10日內向本院提出上訴書狀，其
未敘述上訴理由者，並得於提起上訴後10日內向本院補提理由書
狀（均須按他造當事人之人數附繕本）「切勿逕送上級法院」。
中    華    民    國    99    年    4     月    20    日
                            書 記 官  彭筠凱
附錄：
刑法第二百七十七條第一項：
傷害人之身體或健康者，處三年以下有期徒刑、拘役或一千元以
下罰金。

司法院資訊處製作；財團法人民間司法改革基金會備份。
